【裁判字號】    90,訴,257
【裁判日期】    900731
【裁判案由】    妨害自由
【裁判全文】
臺灣雲林地方法院刑事判決                            九十年度訴字第二五七號
    公  訴  人  臺灣雲林地方法院檢察署檢察官
    被      告  丁○○
右列被告因妨害自由案件，經檢察官提起公訴（八十九年度偵字第五二二○號），本
院判決如左：
    主  文
丁○○以非法方法，剝奪人之行動自由，處有期徒刑參月，如易科罰金，以參佰元折
算壹日。
扣案之水果刀壹把沒收。
    事  實
一、丁○○於民國八十九年十二月五日凌晨一時許，在雲林縣崙背鄉○○村○○街三
    十號友人甲○○、丙○○夫婦住處，與友人甲○○飲酒聊天，不料雙方飲至同日
    上午七時許，因財務糾葛突生口角，丁○○因酒意上昇、情緒激動，先出手毀壞
    甲○○住處之物品（毀損部分未經告訴），並抱住甲○○之大腿，嗣見雲林縣警
    察局崙背分駐所警員經甲○○通知到場處理時，竟又基於妨害自由之犯意，自其
    褲袋內取出其所有之水果刀一支，以架住甲○○之岳母乙○○之頸部之方式，剝
    奪乙○○之自由達二十分鐘，始經甲○○及到場員警制服。
二、案經雲林縣警察局西螺分局報告台灣雲林地方法院檢察署檢察官偵查起訴。
    理  由
一、訊據被告丁○○雖不否認與在上開時、地至甲○○住處與甲○○飲酒一事，然矢
    口否認有何右揭犯行，辯稱：我是拿水果刀出來削蘋果，並拉住乙○○，要她欣
    賞我新買的水果刀云云。然查：右揭事實，業據被害人乙○○指述歷歷，核與證
    人甲○○、丙○○於警訊時證稱之情節相符，並有現場相片六幀附卷可稽。此外
    ，尚有水果刀一把扣案可資佐證。再參以被告在偵查中自承：我們本來是開玩笑
    等語在卷，且被告攜帶水果刀至友人家飲酒，甚至強拉他人欣賞，處處皆與常情
    不符，足見被告辯稱上情，顯係事後卸責之詞，不足採信。本件事證明確，被告
    犯行堪以認定。
二、核被告丁○○所為，係犯刑法第三百零二條第一項以非法方法，剝奪他人行動自
    由之罪。爰審酌被告之素行，犯罪之動機、犯罪時所受之刺激、犯罪之手段、被
    害人所受危害程度、被告犯罪後之態度及被告已與被害人達成和解等一切情狀，
    量處如主文所示之刑。又按刑法第四十一條：「犯最重本刑為三年以下有期徒刑
    以下之刑之罪，而受六月以下有期徒刑或拘役之宣告，因身體、教育、職業或家
    庭之關係，執行顯有困難者，得以一元以上三元以下折算一日，易科罰金」，已
    於九十年一月十日經總統公布修正為第四十一條第一項：「犯最重本刑為五年以
    下有期徒刑以下之刑之罪，而受六個月以下有期徒刑或拘役之宣告，因身體、教
    育、職業、家庭之關係或其他正當事由，執行顯有困難者，得以一元以上三元以
    下折算一日，易科罰金」，同年月十二日生效。本件被告犯罪日期在前述法律修
    正前，犯罪後法律變更，比較新舊法，以新法對被告有利，自應併適用新法即修
    正後之刑法第四十一條第一項前段規定，諭知易科罰金之折算標準，以資懲儆，
    併此敘明。末扣案之水果刀一把，為被告所有供其犯罪所用之物，業據被告供承
    在卷，爰依法宣告沒收。
據上論斷，應依刑事訴訟法第二百九十九條第一項前段，刑法第二條第一項前段、第
三百零二條第一項、修正後第四十一條第一項前段、第三十八條第一項第二款，罰金
罰鍰提高標準條例第一條前段、第二條，判決如主文。
本案經檢察官林良蓉到庭執行職務。
中      華      民      國      九十      年    七      月    三十一    日
                                        臺灣雲林地方法院刑事第二庭
                                            法  官  趙  思  芸
右正本證明與原本無異。
如不服本判決，應於判決送達後十日內向本院提出上訴狀( 應附繕本 )。
                                            書記官  王  淑  美
中      華      民      國      九十      年    七      月    三十一    日
中華民國刑法第三百零二條
 (剝奪他人行動自由罪)
私行拘禁或以其他非法方法，剝奪人之行動自由者，處五年以下有期徒刑、拘役或三
百元以下罰金。
因而致人於死者，處無期徒刑或七年以上有期徒刑，致重傷者，處三年以上十年以下
有期徒刑。
第一項之未遂犯罰之。


司法院資訊處製作；財團法人民間司法改革基金會備份。
